臺灣新竹地方法院刑事判決
111年度交易字第11號
聲  請  人  臺灣新竹地方檢察署檢察官
被      告  謝禮正


上列被告因公共危險案件，經檢察官提起公訴（110年度偵字第1
3212號），被告於準備程序中就被訴事實為有罪之陳述，經本院
告知簡式審判程序之旨，並聽取被告與公訴人之意見後，進行簡
式審判程序，判決如下：
    主  文
謝禮正犯過失傷害罪，處拘役肆拾日，如易科罰金，以新臺幣壹
仟元折算壹日。
    事  實
一、謝禮正於民國110年7月7日8時22分許，駕駛車牌號碼000-00
    00號自用小客車，沿新竹縣竹東鎮長春路3段由西往東方向
    行駛，行經該路段66號前時，本應注意在劃有分向限制線之
    路段，不得迴車，且迴車前，應暫停並顯示左轉燈光或手勢
    ，看清無來往車輛，始得迴轉，且依當時日間自然光線充足
    、柏油路乾燥無缺陷、無障礙物、視距良好等，並無不能注
    意之情事，竟疏未注意及此，即貿然向左迴轉，適呂宛宜駕
    駛車牌號碼000-0000號重型機車，沿同路段自對向行駛而來，見
    狀閃避不及，兩車因而發生碰撞，呂宛宜人車倒地並受有腹部
    挫傷、胸部挫傷、腦震盪、左前臂擦傷、右前臂挫傷、雙膝
    挫傷及擦傷、左踝挫傷及擦傷等傷害。嗣謝禮正於肇事後，
    在有偵查犯罪職權之機關或公務員尚不知何人為肇事者前，
    即向據報前來處理之員警坦承肇事自首而接受裁判。
二、案經呂宛宜訴由臺灣新竹地方檢察署（下稱新竹地檢署）檢
    察官偵查後起訴。
    理  由
壹、程序事項
　　按本案被告謝禮正所犯過失傷害罪，係非死刑、無期徒刑、
    最輕本刑為3年以上有期徒刑之罪，或高等法院管轄第一審
    之案件，被告於本院準備程序進行中，就被訴事實為有罪之
    陳述，經本院認合於刑事訴訟法第273條之1第1項之規定，
    裁定進行簡式審判程序。又按簡式審判程序之證據調查，不
    受第159條第1項之限制，刑事訴訟法第273條之2定有明文，
    是於行簡式審判程序之案件，被告以外之人於審判外之陳述
    ，除有其他不得作為證據之法定事由外，應認具有證據能力
    。本判決所援引被告以外之人於審判外之陳述，因本案採行
    簡式審判程序，復無其他不得作為證據之法定事由，依上開
    說明，應認具有證據能力。
貳、實體事項
一、認定犯罪事實所憑之證據及認定之理由
  ㈠上開犯罪事實，業據被告於警詢、偵查及本院準備、簡式審
    判程序中均坦承不諱（見新竹地檢署110年度他字第2703號
    卷【下稱他字卷】第28頁至第29頁、第54頁至其背面，本院
    卷第44頁、第50頁至第52頁），核與證人即告訴人呂宛宜於
    警詢及偵查中之指訴（他字卷第38頁至其背面）大致相符，
    且有告訴人之國立臺灣大學醫學院附設醫院新竹臺大分院生
    醫醫院110年7月7日診字第1100702758號診斷證明書、中央
    聯合診所110年7月7日診斷證明書、冠興診所110年7月29日
    診斷證明書、中國醫藥大學新竹附設醫院110年7月30日診字
    第11007070543號診斷證明書、道路交通事故現場圖、道路
    交通事故調查報告表㈠及㈡各1份、現場及車損照片共16張（
    見他字卷第7頁、第8頁、第12頁、第13頁、第33頁、第35頁
    至第36頁、第40頁至第47頁）在卷可稽，是被告上開任意性
    自白內容，均核與事實相符，堪足採認。
　㈡按分向限制線，用以劃分路面成雙向車道，禁止車輛跨越行
    駛，並不得迴轉；在設有禁止迴車標誌或劃有分向限制線，
    禁止超車線、禁止變換車道線之路段，不得迴車；汽車迴車
    前，應暫停並顯示左轉燈光或手勢，看清無來往車輛，並注
    意行人通過，始得迴轉，道路交通標誌標線號誌設置規則第
    165條第1項、道路交通安全規則第106條第2款、第5款分別
    定有明文。查被告駕駛上開車輛沿新竹縣竹東鎮長春路3段
    由西往東方向行駛，行經該路段66號前時，因該路段設有分
    向限制線，此有道路交通事故現場圖1紙及現場照片4張（見
    他字卷第33頁、第40頁至第41頁）附卷可參，其自應負有前
    揭注意義務，且依被告肇事時之日間自然光線充足、柏油路
    乾燥無缺陷、無障礙物、視距良好等情，並無不能注意之情
    事，同有道路交通事故調查報告表㈠1份存卷可稽（見他字卷
    第35頁），被告竟疏未注意即貿然駕車跨越新竹縣竹東鎮長
    春路3段之分向限制線（即雙黃線）左迴轉，致沿同路段對向
    駛來之告訴人見狀閃避不及，兩車發生碰撞，告訴人因而人
    車倒地，並受有上開傷害，而肇生本件車禍事故，足見被告
    對本件車禍事故之發生確有過失甚明。
　㈢從而，本件車禍之肇生，被告既有過失，而告訴人確因本件
    車禍受有腹部挫傷、胸部挫傷、腦震盪、左前臂擦傷、右前
    臂挫傷、雙膝挫傷及擦傷、左踝挫傷及擦傷等傷害，則被告
    之過失與告訴人之該傷害結果間，顯確具有相當因果關係無
    訛，是本案事證明確，被告犯行堪予認定，應依法予以論科
    。
二、論罪科刑
　㈠核被告所為，係犯刑法第284條前段之過失傷害罪。
　㈡按刑法第62條所謂自首，祇以犯人在犯罪未發覺之前，向該
    管公務員申告犯罪事實，而受裁判為已足，並不以使用「自
    首」字樣或言明「自首」並「願受裁判」為必要。查本案被
    告於肇事後，於偵查犯罪之員警未發覺犯罪行為人為孰前，
    主動向到場處理之員警坦承肇事自首等情，有被告之新竹縣
    政府警察局竹東分局交通組道路交通事故肇事人自首情形紀
    錄表1份附卷足參（見本院卷第35頁），揆諸前揭說明，被
    告已符合自首之要件，其自首而接受裁判，爰依刑法第62條
    前段之規定，減輕其刑。
　㈢爰以行為人之責任為基礎，審酌被告有多年之駕駛經驗，自
    應深知不得跨越分向限制線左迴轉，更應注意看清有無來往
    車輛，卻因一時輕忽即在該處貿然迴轉，欲進入該路段66號
    停車，致告訴人見狀閃避不及，因而人車倒地，而受有腹部
    挫傷、胸部挫傷、腦震盪、左前臂擦傷、右前臂挫傷、雙膝
    挫傷及擦傷、左踝挫傷及擦傷等傷害，其行為當有非是，惟
    念及被告最近5年內未曾因故意犯罪受有期徒刑以上刑之宣
    告，此有臺灣高等法院被告前案紀錄表1份（見本院卷第55
    頁）附卷可參，是其素行尚稱良好，且幸本案車禍事故所致
    告訴人之傷勢尚非最嚴重之情形，再被告自始坦承犯行，於
    本案亦構成自首，故其犯後態度尚可，至被告雖迄今未與告
    訴人成立和解，然此實係因雙方條件差距過大所致，自難以
    此為過度不利於被告之量刑；此外，兼衡被告自述現已退休
    、倚靠其子扶養、勉持之家庭經濟狀況及國中肄業之教育程
    度（見本院卷第52頁）等一切情狀，認應量處如主文所示之
    刑，併諭知易科罰金之折算標準。
據上論斷，應依刑事訴訟法第273條之1第1項、第299條第1項前
段，判決如主文。
本案經檢察官翁貫育提起公訴，檢察官楊劉正祥到庭執行職務。
中　　華　　民　　國　　111 　年　　3 　　月　　31　　日
                  刑事第二庭     法　官  江宜穎
以上正本證明與原本無異。
如不服本判決應於收受送達後20日內向本院提出上訴書狀，並應
敘述具體理由；其未敘述上訴理由者，應於上訴期間屆滿後20日
內向本院補提理由書（均須按他造當事人之人數附繕本）「切勿
逕送上級法院」。告訴人或被害人如對於本判決不服者，應具備
理由請求檢察官上訴，其上訴期間之計算係以檢察官收受判決正
本之日期為準。
中　　華　　民　　國　　111 　年　　3 　　月　　31　　日
                                 書記官  蕭妙如
附錄本案論罪科刑法條：
中華民國刑法第284條前段
因過失傷害人者，處1年以下有期徒刑、拘役或10萬元以下罰金
。